臺灣臺北地方法院刑事判決　　　　　　 93年度交易字第267號
公　訴　人　臺灣臺北地方法院檢察署檢察官
被　　　告　乙○○
上列被告因業務過失傷害案件，經檢察官提起公訴（九十三年度
調偵字第一○七號），本院判決如下：
    主  文
乙○○從事業務之人，因業務上之過失傷害人，處拘役伍拾日，
如易科罰金以參佰元折算壹日。
    事  實
一、乙○○於民國九十一年五月十日因業務過失傷害案件經本院
    簡易庭判處拘役三十日，於九十一年十二月二日確定，並於
    九十二年三月十日執行完畢（未構成累犯）。乙○○係計程
    車司機，以駕車載客為業，為從事駕駛業務之人，於九十二
    年六月十二日晚間駕駛車牌號碼２Ａ─６２９號營業用小客
    車沿台北市○○街由西往東方向行駛，而於當晚十一時二十
    分許由西往東行近漢口街與博愛路設有燈光號誌管制之交岔
    路口時，漢口街方向之號誌正由綠燈轉換為黃燈，乙○○原
    應注意汽車行駛時，駕駛人應注意警戒車前狀況，隨時採取
    必要之安全措施，而依當時天候晴、夜間有照明、路面乾燥
    、無缺陷、無障礙物，且視距良好，並無不能注意之情形，
    詎為能於號誌轉換為紅燈前通過，竟疏未注意車前狀況即前
    駛通過，適有甲○○騎駛車牌號碼ＬＱ３─７８６號重型機
    車沿博愛路由南往北方向駛至，亦疏未注意車前狀況即以原
    車速前行通過岔路口，迨發現由左側漢口街由西往東行駛通
    過岔路口之乙○○駕駛之２Ａ─６２９號營業用小客車時，
    雖趕緊踩煞車並向右閃，惟仍閃避不及，機車左前側仍撞擊
    ２Ａ─６２９號營業用小客車之右前車頭，人因而彈至車引
    擎蓋上再跌落地上，致受有雙腿多處擦傷之傷害，適台北市
    政府警察局中正第一分局交通分隊執勤警員駕駛巡邏車經過
    車禍現場，經乙○○及甲○○二人之報案而處理本件車禍案
    件。
二、案經甲○○提出告訴由台北市政府警察局中正第一分局移送
    臺灣臺北地方法院檢察署檢察官偵查起訴。
    理  由
一、訊據被告乙○○固坦承有於前揭時、地駕駛前述車牌號碼之
    營業用小客車行經前揭肇事地點與告訴人甲○○所騎乘機車
    發生碰撞等情，惟矢口否認有何過失傷害犯行，並以：「：
    ：至肇事路口前號誌是圓形綠燈，我跟著一部小客、一營小
    客要續往東直行，突然進入路口後，我聽到右前車有碰撞聲
    ，停車才知右前葉子板被一機車碰撞而肇事：：」（九十二
    年六月十三日交通事故談話筆錄）、「由漢口街西往東直行
    通過博愛路口時，我那時號誌綠燈至漢口街、博愛路口一半
    剛好變成黃燈：：我是綠燈直行：：」（九十二年九月十二
    日警訊）、「：：是告訴人撞到我的車子，當時我行車方向
    是綠燈：：」（九十三年二月四日偵查）、「：：我車子已
    過道路中線，行至博愛路三分之二，且當時我確實是綠燈，
    在碰撞時燈是由綠變黃，所以我認為是告訴人車速過快，才
    會撞到人：：」（九十三年三月十六日偵查）、「：：我是
    綠燈過去三分之二後，告訴人才衝出來撞到我，告訴人速度
    很快：：」（九十三年八月十日準備程序）、「：：沒有看
    到紅燈，我是過去之後才變成黃燈：：我快到斑馬線，告訴
    人就撞過來：：我是跟著過去時黃燈亮起來被撞到的，我那
    時候已經過中線了：：」（九十四年一月三日本院審理）等
    語，資為辯解。
二、經查：
(一)、關於被告於右揭時、地駕駛前開車牌號碼之營業用小客車在
    前述肇事地點與告訴人所騎乘機車發生擦撞，告訴人因而受
    有雙腿多處擦傷之事實，業據被告於警局詢問、檢察官偵查
    及本院調查、審理時均自承不諱，並據告訴人迭於警詢筆錄
    、檢察官偵查及本院調查、審理時指訴在卷，又上述車禍發
    生經過之客觀事實，有臺北市政府警察局交通警察大隊交通
    事故分析研判表、道路交通事故現場圖、台北市政府警察局
    中正第一分局交通分隊道路交通事故補充資料表、乙○○及
    甲○○之交通事故談話紀錄表各一份、道路交通事故調查報
    告表（一）、（二）、自首調查表（以上均為影本）、交通
    事故現場及車損照片十張附卷可稽（九十三年度偵字第七三
    五號卷第六頁至十頁、第二十頁至第二十七頁），再告訴人
    因本件車禍受有雙腿多處擦傷之傷害，亦有台北市立中興醫
    院甲種診斷證明書一紙在卷足憑（九十三年度偵字第七三五
    號卷第二十八頁）。
(二)、本件車禍肇事經過，據被告於事發後不久即九十二年六月十
    三日凌晨零時四十分接受調查之交通事故談話記錄表中供述
    ：「我於上述時間駕駛２Ａ─６２９號營小客車由漢口街西
    向東行駛右側車道，至肇事路口前號誌是圓形綠燈，我跟著
    一部自小客、一部營小客要續往東直行，突然進入路口後，
    我聽到右前車頭有碰撞聲，停車才知右前葉子板被一機車碰
    撞而肇事：：」等語，其後於警局詢問、檢察官偵查及本院
    調查、審理時亦供稱「：：我：：由漢口街西往東直行通過
    博愛路口時：：我那時號誌綠燈至漢口街、博愛路口一半剛
    好變成黃燈時，突然甲○○騎乘的車號ＬＱ３─７８６號重
    型機車由博愛路往北直行未減速：：直接撞上我汽車右前葉
    子板：：撞飛過我引擎蓋：：」（九十二年九月十二日警訊
    ）、「：：我是漢口街由西往東，這個車道是雙向，我的方
    向只有一個車道：：我車子已過了道路中線，行至博愛路三
    分之二，且當時我確實是綠燈，在碰撞時是由綠變黃：：」
    （九十三年三月十六日偵查）、「：：當天我是綠燈過路口
    ，已經過了三分之二，是告訴人車速很快衝出來才撞到我，
    當天我是跟著前面的車子行進：：我有看當時路口的號誌是
    圓形的綠燈：：」（九十三年八月十日準備程序）、「：：
    就在閃黃燈過一剎那被撞的，我是跟著過去時黃燈亮起來被
    撞到的，我那時候已經過了中線：：」（九十四年一月三日
    本院審理）等語，而告訴人亦指稱「：：我於上述時間騎乘
    ＬＱ３─７８６號機車由博愛路南向北行駛第三車道，至肇
    事路口前號誌是圓形線，我即續直行通過路口往北，進入路
    口後，突然看到一部計程車由漢口街西向東闖紅燈，我見狀
    立即剎車並向右閃，但仍不及，前車頭即撞上該營小客車右
    前葉子板而肇事：：」（九十二年六月十三日交通事故談話
    紀錄表）、「：：我：：騎乘車號ＬＱ３─７８６號重型機
    車由博愛路南往北向直行經過漢口街時，突然遭乙○○駕駛
    車號２Ａ─６２９號營小客，由漢口街西往東直行通過博愛
    路街口，因當時乙○○闖紅燈，我見狀立即煞車並向右閃，
    但仍來不及導致撞上該車右前葉子板，當時我人已經撞飛過
    該輛車引擎蓋，而我的機車尚被他拖行約十公尺：：」（九
    十二年九月十二日警訊）、「：：我自博愛路南往北直行，
    被告由漢口街往東闖紅燈，我是綠燈煞車不及才撞上被告右
    前輪，我的車子被拖行一段路，我人也飛過被告引擎蓋：：
    」（九十三年三月二十五日偵查），另告訴人所騎乘機車之
    前車輪有撞痕、前車輪蓋撞凹、左側車身破裂脫落，被告所
    駕駛車輛則是右前葉子板凹損、右前保險桿撞痕之車損情況
    ，此有道路交通事故補充資料表及車損照片在卷可參，故由
    前揭發生本件車禍之當事人所陳述行車動向及車損情況可知
    ，被告當時駕駛前述車牌號碼之營業小客車沿漢口街由西往
    東行駛至肇事路口時，右前車頭與沿博愛路由南往北方向行
    駛由告訴人所騎乘機車之左前車頭發生碰撞而肇事。
(三)、按汽車行駛時，駕駛人應注意車前狀況並隨時採取必要之安
    全措施，道路交通安全規則第九十四條第三項定有明文。本
    件肇事路段之漢口街係雙向二車道，由西往東之車道寬四．
    九公尺，由東往西之車道寬四．八公尺，博愛路與漢口街垂
    直交會成十字交岔路口，為南往北之單向三車道，第一、二
    、三車道分別寬五．二公尺、三．二公尺及五．三公尺，總
    寬度約為十二．七公尺，由此可知肇事地點之漢口街與博愛
    路交會形成之交岔路口範圍視野應屬寬廣，此有道路交通事
    故調查報告表所附事故現場圖及現場採證照片可參，再本件
    車禍事發當時天候晴、夜間有照明、路面乾燥、無缺陷、無
    障礙物且視距良好，並無不能注意之情形，有前開道路交通
    事故調查報告表各欄項目明細內容記載明確可參，雖然被告
    一再供稱通過路口時其行向車道為綠燈，其係跟著前車通過
    路口，然其於前揭交通事故談話記錄表被問及發現危害狀態
    時距離對方多遠時與肇事當時行車速率多少等問題分別答稱
    ：「：：我是聽到碰撞聲才知道被一部機車碰撞：：」、「
    ：：（肇事當時行車速率多少？）三十公里：：」（九十三
    年度偵字第七三五號）等語，嗣於九十三年二月四日、九十
    三年三月十六日、九十三年三月二十五日偵查及九十四年一
    月三日本院審理時亦稱「：：當時是星期五晚上，同車向車
    流很多，所以前面車子速度比較慢，我被擋住，所以我車速
    度也比較慢：：」（九十三年度偵字第七三五號）、「：：
    我的車速不快，當天是星期五晚上十一點多，往館前路的車
    輛很多有一點塞車：：」（九十三年度調偵字第一○七號）
    、「：：因我車速很慢，告訴人撞上我才知道：：」（九十
    三年度調偵字第一○七號）、「：：（當時車速多少？）二
    十（公里）左右，是星期五晚上，車子多一點：：（你在談
    話紀錄表說你聽到撞擊聲之後，才知道被撞到，表示你事先
    沒有閃，你是撞到之後才看到？）就是一剎那才閃：：」等
    語，由被告前揭自述於告訴人機車撞擊其所駕駛之車輛時始
    看見由右側駛至之告訴人機車之事發經過，顯然當時被告未
    確實注意車前狀況，且苟如其前揭所稱行車速率三十公里、
    二十公里，甚或同車向車流多有點塞，車速不快而言，如果
    確實注意車前人車狀況，由於車禍現場漢口街與博愛路交會
    形成之交岔路口範圍視野尚屬寬廣，當會看見右側博愛路由
    告訴人騎駛自南往北駛至通過路口之機車，且博愛路路寬十
    二．七公尺，得採取必要之閃避措施，惟被告卻於兩車發生
    撞擊前未看見自右側通過岔路口之告訴人騎駛之機車因而未
    採取必任何閃避措施，致所駕駛之營業小客車右前車頭與告
    訴人騎駛之機車車頭發生碰撞，足見被告未注意車前狀況致
    未採取必要之安全措施而有過失至明。
(四)、另本件肇事地點為設有燈光號誌管制四方車輛行進之交岔路
    口，而汽車行駛至交岔路口，應遵守燈光號誌之指示，且依
    臺北市政府警察局中正第一分局交通分隊所製作之道路交通
    事故現場圖及道路交通事故調查報告表（一）所示，本件漢
    口街與博愛路口為相互垂直之十字型交岔路口，被告與告訴
    人行車方向相互垂直，如果被告與告訴人確實遵守號誌行進
    ，雙方理應不致在設有燈光號誌之交岔路口內發生碰撞，然
    究被告或告訴人行車闖紅燈，因雙方各執一詞，而據道路交
    通事故現場圖所示，兩車發生碰撞後，２Ａ─６２９號營業
    用小客車停在已過漢口街與博愛路交岔路口之漢中街兩車道
    中間，車頭朝東，ＬＱ３─７８６號重型機車則車頭朝東停
    在已過漢口街與博愛路交岔路口之漢中街往東之車道，在２
    Ａ─６２９號營業用小客車左前側旁，現場無煞車痕，而於
    博愛路第三車道中間與漢口街交接處，往北延伸三．八公尺
    處起有一條朝東長五．二公尺之刮地痕，末端則為車頭朝東
    側躺地上之ＬＱ３─７８６號重型機車，可知兩車撞擊點是
    在博愛路第三車道中間與漢口街交接處，往北延伸三．八公
    尺刮地痕起點往西前方之靠近岔路口中間，而事故發生時值
    深夜十一時二十分，衡情當時雙方行車方向車道車輛稀少，
    是則雙方車速稍快亦非與事理有悖，被告亦坦認行車方向之
    號誌由綠燈轉為黃燈，從而研判被告可能綠燈尾黃燈亮時搶
    快通過路口，而告訴人亦可能於行向號誌尚未轉換綠燈時以
    原行進車速繼續前行通過，雙方皆有違反號誌管制之嫌，故
    本件車禍事故經公訴人送請臺北市車輛行車事故鑑定委員會
    鑑定，認為被告及告訴人均有違反號誌管制之可能，有臺北
    市車輛行車事故鑑定委員會九十三年六月一日北鑑審字第○
    九三三○一一八九○○號函送之鑑定意見書一份在卷可稽（
    九十三年度調偵字第一○七號卷第十八頁、第十九頁），惟
    按告訴人之指述，係以使被告受刑事訴追為目的，仍應調查
    其他必要證據，以察其是否與事實相符，是在無其他證據足
    以佐證前述告訴人指述之情形下，本院未便遽予認定被告有
    闖紅燈之過失。至於被告雖稱：「：：我車子已過道路中線
    ，行至博愛路三分之二，且當時我確實是綠燈，在碰撞時燈
    是由綠變黃，所以我認為是告訴人車速過快，才會撞到人：
    ：」（九十三年三月十六日偵查）、「：：我開車過去是告
    訴人來撞我：：我是綠燈過去三分之二後，告訴人才衝出來
    撞到我，告訴人速度很快：：」（九十三年八月十日準備程
    序）等詞，然如前所述，本件兩車發生撞擊點經研判應係在
    博愛路第三車道中間與漢口街交接處，往北延伸三．八公尺
    刮地痕起點往西前方之靠近岔路口中間，而發生撞擊後，２
    Ａ─６２９號營業用小客車右前葉子板凹損、右前保險桿撞
    痕，ＬＱ３─７８６號重型機車則係前車輪有撞痕、前車輪
    蓋撞凹、左側車身破裂脫落，是被告所稱已通過岔路口三分
    之二告訴人騎駛之機車始自右側衝撞其營業用小客車之詞顯
    不足採，此外現場並無任何煞車痕跡，僅有一長五．二公尺
    之刮地痕，依據兩車碰撞後車損尚非嚴重（有車損照片可稽
    ），告訴人僅受有雙腿多處擦傷之傷害（有診斷證明書可稽
    ），似尚不足以證明告訴人有車速過快之情形，而除被告前
    揭供述外，均查無其他證據足以佐證前揭被告指陳之情形下
    ，尚難據以認定告訴人有違反號誌管制及車速過快之情事；
    惟告訴人於九十四年一月三日本院審理時自承於看見被告之
    營業用小客車後雖立即採取煞車並向右閃之煞避措施，惟未
    煞停，仍與營業用小客車發生碰撞，且採取煞避措施後一、
    二秒即發生碰撞之情形，顯見告訴人看見被告之２Ａ─６２
    ９號營業用小客車時，該車與其機車已相距甚近，而致閃避
    不及，由於車禍現場漢口街與博愛路交會形成之交岔路口範
    圍視野尚屬寬廣，當會看見左側漢口街由被告駕駛西往東方
    向駛至通過路口之２Ａ─６２９號營業用小客車，而得採取
    必要之閃避措施，惟告訴人卻在其尚來不及閃避之距離時始
    看見該營業用小客車，而致無法適時採取閃避措施，避免發
    生碰撞，是知告訴人於本件車禍發生亦有未注意車前狀況以
    採取必要之安全措施之過失，然被告之過失責任，尚未能因
    告訴人與有過失而得以解免。
(五)、綜上所述，被告前揭辯稱其是綠燈通過岔路口，並已通過岔
    路口三分之二，係告訴人車速過快衝過岔路口致肇本件交通
    事故云云，要屬卸責之詞，並不足採，被告之過失犯行與告
    訴人所受傷害間，確有相當因果關係，應屬灼然。本件事證
    明確，被告過失犯行洵堪認定，自應依法論科。
三、被告以駕駛營業用小客車載客為業，為從事駕駛業務之人，
    其因駕駛過失致告訴人成傷，核其所為，係犯刑法第二百八
    十四條第二項前段之業務過失傷害罪。爰審酌被告前於九十
    二年三月十日即因駕駛業務過失傷害已經本院簡易庭判處拘
    役三十日確定並執行完畢（有台灣台北地方法院檢察署刑案
    資料查註記錄表及台灣高等法院被告全國前案記錄表在卷可
    憑），於九十二年六月十二日再度因駕駛業務過失致人受傷
    、本件車禍肇因為被告疏未注意車前狀況致未採取必要安全
    措施、告訴人於本件車禍發生亦有過失，告訴人因此所受之
    傷害尚非嚴重，以及迄今被告尚未與告訴人達成和解等一切
    情狀，量處如主文所示之刑，並諭知易科罰金之折算標準。
據上論斷，依刑事訴訟法第二百九十九條第一項前段，刑法第二
百八十四條第二項前段、第四十一條第一項前段，罰金罰鍰提高
標準條例第一條前段、第二條，判決如主文。
本案經檢察官陳玉萍到庭執行職務
中　　華　　民　　國　　94　　年　　1 　　月　　17　　日
                                臺灣臺北地方法院交通法庭
                                     審判長法  官 陳興邦
                                           法  官 劉素如
                                           法  官 林婷立
右正本証明與原本無異。
                                           書記官 葉志昭
中　　華　　民　　國　　94　　年　　1 　　月　　19　　日
如不服本判決，應於判決送達後十日內，向本院提出上訴狀。
附錄本案所犯法條全文：
中華民國刑法第二百八十四條
(過失傷害罪)
因過失傷害人者，處六月以下有期徒刑、拘役或五百元以下罰金
，致重傷者，處一年以下有期徒刑、拘役或五百元以下罰金。
從事業務之人，因業務上之過失傷害人者，處一年以下有期徒刑
、拘役或一千元以下罰金，致重傷者，處三年以下有期徒刑、拘
役或二千元以下罰金。
